【裁判字號】    89,上易,11
【裁判日期】    890131
【裁判案由】    毀損
【裁判全文】
臺灣高等法院花蓮分院刑事判決                      八十九年度上易字第一一號
    上  訴  人  臺灣台東地方法院檢察署檢察官
    被      告  甲○○
右上訴人因被告毀損案件，不服臺灣臺東地方法院八十八年度易字第三六ｏ號中華民
國八十八年十月二十一日第一審判決 (起訴案號：臺灣臺東地方法院檢察署八十八年
度偵字第一七六八號)，提起上訴，本院判決如左：
    主  文
上訴駁回。
    事  實
一、公訴意旨略以：被告甲○○基於毀損之故意，先後於民國八十八年六月二十六日
    至二十七日止，擅自將乙○○種植在台東縣東河鄉泰源村麻竹林五三之一號住宅
    旁之竹子、香蕉、鳳梨等農作物拔除毀壞，因認被告涉有連續毀損之罪嫌。
二、按告訴乃論之罪，未經告訴者，應諭知不受理之判決，刑事訴訟法第三百零三條
    第三款定有明文，且所謂未經告訴，包括不得告訴及未經合法告訴之情形在內。
三、查告訴人乙○○固指訴被告甲○○將台東縣東河鄉泰源村麻竹林五三之一號住宅
    旁空地所植之竹子、香蕉、鳳梨等農作物拔除毀壞，而認被告涉有毀損之罪嫌。
    惟經原審於八十八年九月十四日至現場履勘，並命告訴人指出毀損之範圍（如原
    判決附圖一甲、乙部分之標示範圍），嗣併命測量人員就告訴人指訴受毀損作物
    之範圍測繪其坐落位置如原判決附圖二—台東縣成功地政事務所複丈成果圖Ａ及
    Ｒ2.部分之標示範圍。經查：
  (一)依台東縣成功地政事務所複丈成果圖可知，告訴人指訴受毀損之作物之分布位置
    （即如原判決附圖二之Ａ及Ｒ2.部分）均位於台東縣東河鄉○○段二七二八之二
    三五地號之範圍內。
  (二)上揭台東縣東河鄉○○段二七二八之二三五地號，為中華民國所有而由國有財產
    局所管理且無放租記錄等，有土地登記簿謄本及財政部國有財產局台灣北區辦事
    處台東分處八十八年十月七日台財產北東三第八八九○七四五一號函附卷可稽。
  (三)再按民法第六十六條第二項規定，不動產之出產物，尚未分離者，為該不動產之
    部分。告訴人指訴受被告毀壞之作物既分布於上開國有土地上，且系爭作物於未
    與土地分離前，依上開規定，自應屬土地所有權人之中華民國所有，告訴人邱劉
    昭尚不得對之主張其有所有權或作物收益權等其他合法權源。本件公訴意旨既認
    定被告甲○○係觸犯刑法第三百五十四條之罪，依同法第三百五十七條之規定，
    須告訴乃論，自應由系爭土地之管理機關代表告訴，始為合法。告訴人邱劉昭之
    告訴即非適法，自屬未經合法告訴。揆之前開說明，原審不經言詞辯論，逕為不
    受理之判決之諭知，於法並無不合。檢察官上訴意旨，援引臺高檢七十四年度轄
    區法律問題座談會提案二十結論謂「告訴權之有無，應從形式上審查，本件告訴
    人所植之竹子等物為被告所拔除，自屬直接受害之人，應認有告訴權」云云，指
    摘原判決不當。但查，上開法律問題座談會結論並不足以拘束法院就事實認定，
    適用法律之依據，從而，則任由主張自己為直接受害人對告訴乃論之罪提起告訴
    ，司法機關即應依其主張為實體上之審查其是否為犯罪之被害人而為裁判，本件
    乙○○非犯罪之被害人，其告訴為不合法，原判決為不受理之諭知，並無不當，
    檢察官上開上訴，即無理由，應予駁回。
據上論斷，應依刑事訴訟法第三百六十八條、三百七十二條，判決如主文。
本案經檢察官翟光軍到庭執行職務。
中      華      民      國      八十九      年    一    月   三十一    日
                                    審判長法官   謝  志  揚
                                          法官   蔡  俊  有
                                          法官   闕  銘  富
右正本證明與原本無異。
本件不得上訴。
                                        書記官   邱  廣  譽
中      華      民      國      八十九      年    一    月   三十一    日


司法院資訊處製作；財團法人民間司法改革基金會備份。
